【裁判字號】    91,訴,3134
【裁判日期】    920514
【裁判案由】    殺人未遂等
【裁判全文】
臺灣高雄地方法院刑事判決                         九十一年度訴字第三一三四號
    公  訴  人  臺灣高雄地方法院檢察署檢察官
    被      告  乙○○
    指      定  甲○公設辯護人  陳信凱
    辯  護  人
右被告因殺人未遂等案件，經檢察官提起公訴（九十一年度偵字第二三四九三號），
甲○判決如左：
    主  文
乙○○傷害人之身體，累犯，處有期徒刑貳年貳月。
扣案之菜刀壹支沒收。
    事  實
一、乙○○前於民國（下同）八十三年間，因肅清煙毒條例、麻醉藥品管理條例案件
    ，經臺灣高雄地方法院以八十三年度訴字第二七九四號判決分別判處有期徒刑三
    年三月及五月，應執行有期徒刑三年五月確定；又於八十三年間，因違反槍砲彈
    藥刀械管制條例案件，經臺灣高雄地方法院以八十三年度易字第五六一六號判決
    判處有期徒刑三月，如易科罰金，以三百元折算一日確定；嗣三罪經定應執行有
    期徒刑三年九月，入監執行後，於八十五年八月二十七日縮短刑期假釋出獄，而
    於八十七年十一月十一日假釋期滿，執行完畢，仍不知悔改。嗣因高雄市政府警
    察局鹽埕分局建國四路派出所警員戊○○據報位於高雄市○○區○○路一號之鑽
    石大廈出入份子複雜，為預防犯罪，乃於九十一年十月二十七日晚上七時許，偕
    同該派出所志工己○○前往該大廈清查住戶名冊，並經由小型電腦查詢結果，發
    現該大廈住戶乙○○因涉犯誣告案件，現由臺灣高雄地方法院通緝中，恰於同日
    晚上七時五十分許，當戊○○猶在該處清查住戶之際，乙○○適騎乘腳踏車返回
    該大廈住處，再走出該大廈，並騎乘腳踏車往高雄市○○路仁愛公園方向行駛，
    戊○○經該大廈管理員丁○○告知該人即乙○○後，遂與己○○共乘機車跟隨在
    後，嗣於同日晚上八時五分許，至仁愛公園時，戊○○上前向乙○○出示警察人
    員服務證，表示警察身分，告知乙○○其因誣告案件，現由法院通緝中，並向乙○○索取其身分證件，詎乙○○竟趁戊○○核對身分證件之際，基於傷害及妨害
    公務之犯意，自其所騎乘之腳踏車上之背包內，取出菜刀一把，朝依法執行職務
    之戊○○揮擊三刀，致戊○○受有頭部左顳部裂傷長六公分、深一點五公分；左
    肩部裂傷長八公分、深二公分；右肩裂傷長四公分、深一公分；左上臂裂傷長三
    公分、深零點一公分等傷害，嗣經戊○○與己○○協力將乙○○制伏，搶下乙○○所有供傷害戊○○所用之該支菜刀。
二、案經被害人戊○○訴由高雄市政府警察局鹽埕分局移請臺灣高雄地方法院檢察署
    檢察官偵查起訴。
    理  由
一、訊據被告乙○○矢口否認有何傷害及妨害公務之犯行，並辯稱：伊不知道伊被通
    緝，當時伊前往仁愛公園運動，突然被機車撞倒，戊○○沒有出示警員證件，也
    沒有表示警察身分，並出手拉伊前胸衣服，伊當時上衣口袋內有新臺幣六萬元，
    以為戊○○要搶錢，伊後來被鈍器打到頭部，就出手與戊○○發生扭打，慌亂中
    始拿出刀揮舞防衛，不小心傷到戊○○，伊並不是故意的，且伊不確定扣案之菜
    刀是否為伊所用之刀器云云。經查：
（一）告訴人戊○○係高雄市政府警察局鹽埕分局建國四路派出所警員，於九十一年
      十月二十七日晚上七時許，與志工己○○前往高雄市○○區○○路一號之鑽石
      大廈清查住戶名冊，查出居住該大廈素未謀面之被告正由甲○通緝中，而於同
      日晚上七時五十分許，騎乘腳踏車返回該大廈住處，又再走出該大廈，並騎乘
      該腳踏車往高雄市○○路仁愛公園方向行駛，告訴人經該大廈管理員丁○○告
      知該人即乙○○後，遂與己○○共乘機車跟隨在後等情，業據告訴人指訴甚詳
      ，核與證人己○○、丁○○於甲○訊問時到庭具結證述之情節相符，此部分之
      事實，堪以認定。
（二）告訴人於九十一年十月二十七日晚上八時五分許，在高雄市○○路仁愛公園，
      攔下被告後，即向其提示警員服務證，並表明警察身分之事實，業據告訴人於
      偵、審訊中指訴歷歷：（見九十一年十月三十日偵訊筆錄、甲○九十一年十一
      月十八日訊問筆錄）；另證人己○○於偵、審訊時均證稱：伊與告訴人到仁愛
      公園後，將機車停在被告腳踏車前面，告訴人出示證件，向被告表示警察身分
      ，並核對被告提出之身分證件等語（見甲○九十一年十一月十八日訊問筆錄）
      ，佐以被告於九十一年十月二十八日接受甲○羈押訊問時供承：（問：右開時
      地為警員戊○○表明身分盤查而砍傷其頭部？）是，在黑暗慌亂中，伊拿刀子
      揮舞等語，及於警訊中供承：「我當場嚇到，是因為警員戊○○穿著便服，我
      不相信他是警察，我才直接揮刀抵抗」等語（見九十一年十月二十八日警訊筆
      錄），再參酌卷附現場照片所示之機車與腳踏車當時停放、倒地之相對位置，
      確實係機車在腳踏車之前，核與告訴人及證人己○○前揭指訴、證述情節相符
      等情以觀，足見告訴人攔下被告後，確實有向被告出示警員服務證甚明。
（三）被告於上開時、地，趁告訴人核對其身分證件時，隨即從背包內取出菜刀一支
      ，朝告訴人揮砍，致告訴人受有如事實欄所載傷害等事實，亦據告訴人於偵訊
      中指稱：伊要求被告出示身分證件，被告持菜刀向伊揮砍，伊與己○○合力將
      被告制伏等語（見九十一年十月三十日偵訊筆錄）；復於甲○訊問時指稱：伊
      核對被告之身分證件，被告即從背後拿出菜刀往伊頭部砍等語明確（見甲○九
      十一年十一月十八日訊問筆錄）；另證人己○○於甲○訊問時，經與告訴人隔
      離訊問亦具結證稱：告訴人核對被告提出之身分證件，被告從後面拿出刀子砍
      告訴人等語（見甲○九十一年十一月十八日訊問筆錄），均相一致。佐以被告
      確實自皮包內拿出一把剛磨過的菜刀，向告訴人揮舞，且當時所使用之菜刀，
      業經警查扣等情，亦據被告於偵訊中自承明確（見九十一年十月二十八日、九
      十一年十月二十八日偵訊筆錄）。又證人即當時據報前往現場處理之警員丙○○亦到庭結證稱：「我們到達現場時，該把菜刀（即扣案之菜刀）仍在現場圖
      所繪製的位置，兇嫌已經被戊○○及己○○制伏，戊○○向我們表示兇嫌所拿
      的菜刀被他搶過來並往現場圖所繪製的位置丟，我們就去該處找到該把菜刀。
      」等語明確（見甲○九十二年二月十七日訊問筆錄）。再佐以該支菜刀經送請
      高雄市政府警察局鑑驗結果，認菜刀上二處血跡，不排除混有被告及告訴人二
      人血跡之可能等情，有該局九十二年四月十八日高市警鑑字第０九二００二四
      二四四號鑑驗書在卷可稽。此外，並有刑案現場測繪圖、阮綜合醫院診斷證明
      書各一份、照片十二幀附卷可憑及扣案之菜刀一支可佐。綜上各節，足徵被告
      當時確實持扣案之菜刀一支，向告訴人揮擊，且致告訴人受有如事實欄所載之
      傷害無疑。
（四）被告雖辯稱：伊被鈍器打到頭部，就出手與告訴人發生扭打，慌亂中始拿出刀
      揮舞防衛，不小心傷到告訴人，伊並不是故意的云云，又被告之頭部及手掌確
      實受傷流血一節，固亦有卷附照片三幀可按。然被告係趁告訴人核對其身分證
      件時，持菜刀向告訴人揮擊一節，已論述如前，且告訴人當時並未攜帶工具，
      此已據告訴人於甲○九十二年五月一日審理時陳明在卷，而被告亦自承：（問
      ：警員當天是否有拿武器？）案發地點昏暗，伊看不清楚等情，是被告所辯係
      因頭部遭受鈍器攻擊，始取出菜刀揮擊云云，顯不足採信。又被告頭部及手長
      掌固受傷流血，然被告持刀向告訴人揮擊後，告訴人與證人己○○乃協力將被
      告手中之菜刀奪下一節，業據告訴人及證人己○○陳述明確，從而，告訴人、
      證人己○○與被告間，在慌亂中互奪該把菜刀，過程中握刀子之手掌虎口處難
      免受傷，自難憑此據認被告有先遭受告訴人攻擊。又菜刀係客觀上足以傷害人
      身體之工具，持刀向他人揮擊，當會致使他人受傷，此乃眾所週知之理，是被
      告辯稱：伊並非故意云云，委不足取。
二、按告訴人係警察人員，發現被告係通緝中之人犯，上前盤查被告，自係依法令執
    行職務之人員。被告對依法執行職務之公務員，以持菜刀揮砍之強暴行為，致告
    訴人受有上揭傷勢，故核其所為，係犯刑法第一百三十五條第一項之妨害公務罪
    、同法第二百七十七條第一項之傷害罪。被告一行為，同時觸犯上開妨害公務及
    傷害罪，為想像競合犯，應依刑法第五十五條之規定，從一重之傷害罪處斷。公
    訴人雖認被告就持刀揮砍告訴人之舉，係犯刑法第二百七十一條第一項、第三項
    之殺人未遂及同法第一百三十五條第一項之妨害公務罪，二罪有想像競合犯之裁
    判上一罪關係，應從一重之殺人未遂罪處斷。然（１）按殺人與傷害人致死之區
    別，應以有無殺意為斷，其受傷之多寡，及是否為致命之部位，有時雖可藉為認
    定有無殺意之心證，究不能據為絕對標準，最高法院著有十八年上字第一三０九
    號判例可資參照。本件告訴人雖指訴被告係朝伊頭部攻擊，然當時現場光線並不
    是很好，此節業據告訴人於甲○九十一年十二月十九日訊問時陳述在卷，並有卷
    附現場照片可按，從而，被告於昏暗中朝告訴人攻擊，自難認被告係故意朝告訴
    人頭部要害揮擊。參以本件係因告訴人發現被告係通緝犯，始上前盤查，告訴人
    與被告間，事先既無任何素怨，尚難認被告當時存有置告訴人於死之意欲。（２
    ）告訴人所受傷勢雖有頭部左顳部裂傷長六公分、深一點五公分；左肩部裂傷長
    八公分、深二公分；右肩裂傷長四公分、深一公分；左上臂裂傷長三公分、深零
    點一公分，惟並無危及生命之事實，此有阮綜合醫院九十一年十一月二十六日阮
    醫教字第九一三三一號函在卷可參。衡之常情，倘被告當時確實有置告訴人於死
   之犯意，則以被告當時係持菜刀，而告訴人則手無寸鐵，且被告係趁告訴人不及
    防備之際出手，則告訴人所受傷勢，當非如此輕微。綜上，足見被告於案發之際
    ，雖持刀向告訴人揮砍，然並無殺人之犯意甚明。公訴人所認被告涉有殺人未遂
    罪云云，尚有誤會，惟起訴之基本社會事實同一，甲○自得加以審理，並變更起
    訴法條。又被告前於八十三年間，因肅清煙毒條例、麻醉藥品管理條例案件，經
    甲○以八十三年度訴字第二七九四號判決分別判處有期徒刑三年三月及五月，應
    執行有期徒刑三年五月確定；又於八十三年間，因違反槍砲彈藥刀械管制條例案
    件，經甲○以八十三年度易字第五六一六號判決判處有期徒刑三月，如易科罰金
    ，以三百元折算一日確定；嗣三罪經定應執行有期徒刑三年九月，入監執行後，
    於八十五年八月二十七日縮短刑期假釋出獄，而於八十七年十一月十一日假釋期
    滿等情，有臺灣高等法院被告全國前案記錄表一份在卷可稽，其受有期徒刑執行
    完畢後，五年以內再犯有期徒刑以上之本罪，為累犯，應依法加重其刑。爰審酌
    被告對於依法執行職務之公務員施以暴行，嚴重踐踏公權力，對告訴人受之傷害
    非輕，且至今均未與告訴人達成和解等一切情狀，量處如主文所示之刑，藉資懲
    儆。又扣案之菜刀一支，係被告所有，供犯本罪所用之物，應依刑法第三十八條
    第一項第二款規定，宣告沒收。
據上論斷，應依刑事訴訟法第二百九十九條第一項前段、第三百條，刑法第二百七十
七條第一項、第一百三十五條第一項、第五十五條、第四十七條、第三十八條第一項
第二款，罰金罰鍰提高標準條例第一條前段，判決如主文。
本案經檢察官黃俊嘉到庭執行職務。
中      華      民      國      九十二      年     五     月    十四    日
                                臺灣高雄地方法院刑事第六庭
                                    審判長法官  李政庭
                                          法官  李怡諄
                                          法官  蘇雅慧
右正本證明與原本無異。
如不服本判決，應於判決送達後十日內，向甲○提出上訴狀。
                                        書記官  林誠桂
中      華      民      國      九十二      年     五     月    十四    日
附錄本判決論罪科刑法條
中華民國刑法第一百三十五條
對於公務員依法執行職務時，施強暴脅迫者，處三年以下有期徒刑、拘役或三百元以
下罰金。
意圖使公務員執行一定之職務或妨害其依法執行一定之職務或使公務員辭職，而施強
暴脅迫者，亦同。
犯前二項之罪，因而致公務員於死者，處無期徒刑或七年以上有期徒刑；致重傷者，
處三年以上、十年以下有期徒刑。
中華民國刑法第二百七十七條
傷害人之身體或健康者，處三年以下有期徒刑、拘役或一千元以下罰金。
犯前項之罪因而致人於死者，處無期徒刑或七年以上有期徒刑；致重傷者，處三年以
上十年以下有期徒刑。


司法院資訊處製作；財團法人民間司法改革基金會備份。
